【裁判字號】    89,上易,5
【裁判日期】    890203
【裁判案由】    詐欺
【裁判全文】
臺灣高等法院花蓮分院刑事判決            八十九年度上易字第五號
    上  訴  人  台灣台東地方法院檢察署檢察官
    被      告  乙○○
右列上訴人因被告詐欺案件，不服臺灣台東地方法院八十八年度易字第一三四號中華
民國八十八年十一八月十一日第一審判決，（起訴案號：臺灣台東地方法院檢察署八
十七年度偵字第一一三一號）提起上訴，本院判決如左：
    主  文
原判決撤銷。
乙○○以詐術得財產上不法之利益，處拘役拾日。
    事  實
一乙○○明知於民國（下同）七十九年三月二十六日經行政院發布「原住民保留地開
  發管理辦法」前，及自上開辦法發布後迄至八十三年間止，其均未於臺東縣海端鄉
  ○○段一０七三號（面積零點四七八四公頃）且屬於原住民保留地之國有土地開墾
  並自行耕作。竟意圖為自己不法之利益，於八十三年初，至台東縣海端鄉公所，提
  出其戶籍謄本、印章、身分證等文件，及填具山胞（應更名：原住民）保留地使（
  租）用申請書（以下簡稱使用申請書），於使用申請書上之「原使用人」欄內佯載
  「本人（即乙○○）」，並向臺東縣海端鄉公所承辦公務員黃雪娟佯稱：其確於右
  開地段土地開墾並自行耕作農作物云云，使前開承辦公務員黃雪娟陷於錯誤，黃雪
  娟隨後在「臺東縣海端鄉八十三年度山胞保留地聲請登記或租用審查清冊」上，填
  載「符合規定」，致臺東縣海端鄉土地權利審查委員會及臺東縣政府審查通過，而
  將上開地段號土地之耕作權移轉登記予乙○○，足生損害於土地管理機關與公眾。
二案經甲○○告發後由臺灣台東地方法院檢察署檢察官偵查起訴。
    理  由
一訊據被告乙○○對於前揭犯罪事實，  辯稱伊無詐欺之犯意外，餘皆坦承不諱，惟
  查：
  (一)告發人甲○○與其代理人即甲○○之夫趙明誠分別於偵查中指證前開土地於申請
    請前被告並無耕作之事實，並有臺灣省臺東縣土地（山地保留地）登記卡、山胞
    保留地使（租）用申請書、臺東縣海端鄉八十三年第二次山胞保留地土地權利審
    查委員會紀錄、八十三年七月二十二日之臺東縣海端鄉公所公告、上開地段號之
    地籍謄本及他項權利（耕作權）證明書，與臺東縣海端鄉公所八十七年九月二十
    九日（八七）所財經字第七０三三號函、八十七年十一月四日（八七）所財經字
    第七五六四號函、八十八年一月十五日（八八）所財經字第九六三五號函各一紙
    在卷為證。
  (二)次查：被告乙○○於（八十三年間）申請前，對上開地段號土地之地理位置及有
    無他人耕作，其均非知情，待其查閱戶籍謄本後，始獲悉該土地之地理位置且尚
    無他人申請耕作權登記等情，復經被告乙○○於偵查時供明在卷。且證人即本件
    承辦人黃雪娟於偵查時到庭結證：「乙○○（在申請時）說他有（在本件地段號
    土地上）開墾並種植玉米」、「伊確有至實地勘察過，該土地上有種玉米」等語
    。再參以前揭四鄰土地所有人所述：上開土地上之玉米係甲○○及趙明誠所種植
    ，乙○○從未於本件土地上耕作過等情觀之，承辦人黃雪娟實地勘察之玉米之農
    作物，應非乙○○所種植。是被告乙○○向承辦人黃雪娟施以詐術，並使黃雪娟
    主觀上陷於錯誤，已實為顯明。
  綜上所述，被告於申請前並未實際開墾、耕作前開土地，其竟以在申請前由其自行
  耕作以符合「山胞保留地開發管理辦法第八條第一項第一款「本辦法施行前由山胞
  開墾完竣並自行耕作之土地」為由而申請為耕作權之登記而欺  主管機關承辦人員
  ，致使陷於錯誤而准予耕作權之登記，被告並因而取得財產上不法之利益，已堪認
  定。
二核被告所為，係犯刑法第三百三十九條第二項、第一項之詐欺得利罪。公訴意旨認
  犯同法條第一項之詐欺罪，起訴法條尚有未洽，應予變更。本件原判決以被告申請
  前開工地耕作權雖不符合由自己開墾並自行耕作之要件，惟仍符合前開管理辦法第
  八條第一項第二款「由政府配與」之規定而判決被告無罪，經核尚有未當。本件檢
  察官執此提起上訴，核有理由，因予撤銷銷判。茲審酌本件被告犯後對於其於申請
  前並未實際開墾及耕作之事實坦承不諱態度良好等一切情狀，量處如主文所示之刑
  。又被告前有犯罪前科並經諭知緩刑在案，本院認本件不宜再為緩刑之宣告，附此
  明。
據上論斷，應依刑事訴訟法第三百六十九條第一項前段、第三百六十四條、第二百九
十九條前段、第三百，刑法訴訟法第三百三十九條第二項、第一項，罰金罰鍰提高標
準條例，決判決如主文。
本案經檢察官翟光軍到庭執行職務。
中      華      民      國      八十九      年    二      月    三      日
                                    審判長法官  謝  志  揚
                                          法官  何  方  興
                                          法官  蔣  有  木
右正本證明與原本無異。
本件不得上訴。
            書記官  林  明  智
中      華      民      國      八十九      年    二      月    三      日


司法院資訊處製作；財團法人民間司法改革基金會備份。
